臺灣高等法院刑事判決　　　　　　　　94年度上訴字第2324號
上　訴　人
即　被　告　乙○○
選任辯護人　王雅慧律師
上列被告因毒品危害防制條例案件，不服臺灣桃園地方法院94年
度訴字第633號，中華民國94年6月21日第一審判決（起訴案號：
臺灣桃園地方法院檢察署94年度偵字第3038號及第4281號），提
起上訴，本院判決如下：
    主  文
原判決撤銷。
乙○○連續販賣第一級毒品，處有期徒刑捌年。
犯罪所得新台幣壹萬壹仟元沒收之，如全部或一部不能沒收時，
以其財產抵償之。
    事  實
一、乙○○（綽號蓋瑞）前因施用毒品案件，經臺灣桃園地方法
    院以90年度毒聲字第4626號、92年度毒聲字第第3890號裁定
    ，先後送觀察、勒戒後，各於92年1月31日、93年1月9日勒
    戒期滿，並由台灣桃園地方法院檢察署檢察官於92年2月20
    日，以92年度毒偵緝字第86號為不起訴處分確定。再因施用
    毒品、槍砲等案件，經臺灣桃園地方法院於94年1月14日、
    4月29日，以93年度桃簡字第2193號、93年度訴字第967號等
    判決，各處有期徒刑3月併科罰金新台幣（下同）一萬元（
    已確定）、1年3月（尚未確定）。其於93年12月中旬認識甲
    ○○，其明知海洛因為毒品危害防制條例所管制之第一級毒
    品，不得販賣、持有。詎仍不知悔改，基於販賣第一級毒品
    海洛因（下簡稱海洛因）之概括犯意，自民國93年12月中旬
    起，至94年2月4日23時許止，連續以0000000000號、000000
    0000門號行動電話聯絡，在桃園縣桃園市區內某處、同縣中
    壢後火車站附近當代賓館附近、同縣平鎮市○○○路地下道
    附近之長江加油站附近等處，每隔4日左右1次，以每次、每
    包新台幣（下同）1000元之價格，連續出售海洛因予甲○○
    共11次，其中有數次係指示其不知情之友人陳美彤交付海洛
    因予甲○○。嗣於94年2月5日5時30分許，在同縣中壢市○
    ○街與健行路口處，為警查獲，並扣得其施用所餘而藏於同
    行女友陳美彤皮包之海洛因一包（淨重0.42公克，空包裝重
    0.16公克）。
  二、案經桃園縣政府警察局楊梅分局移送台灣桃園地方法院檢
      察署檢察官偵查起訴。
    理  由
  一、訊據上訴人即被告乙○○固自承陳美彤為其女友，上開被
      查獲之海洛因為其交由陳美彤保管，及其綽號為蓋瑞，暨
      認識甲○○，然矢口否認有何販賣海洛因犯行，辯稱伊並
      未出售海洛因予甲○○，亦未數度指示陳美彤交付海洛因
      予甲○○，之前甲○○男友劉月龍經營麵包店需錢週轉，
      向伊借款25000元，因伊事後對之討債口氣不好，甲○○
      因此懷恨在心，才為報復檢舉伊云云。惟查：
    (一)被告係於93年12月中旬認識甲○○之事實，有被告於偵查
      中檢察事務官94年3月14日詢問時，稱認識甲○○約3個月
      等語，及證人甲○○亦陳稱93年間認識被告等語，可資佐
      證。
    (二)被告上揭販賣海洛因之基本事實（含其中有數次係指示其
      不知情之陳美彤交付海洛因予甲○○之事實），有證人甲
      ○○於警詢、檢察官偵訊、原審暨本院審理中證述在案，
      以及證人陳美彤於警詢、檢察官偵訊中之指證稽詳，復有
      甲○○向被告所購得，而於同年2月5日4時30 分許為警查
      獲施用剩餘之毒品海洛因一包（淨重0. 3公克，空包裝重
      0.18公克），於同檢察署94年度毒偵字第1372號卷扣案足
      堪佐證。雖然證人甲○○於歷次之證詞中，出現其向被告
      購買海洛因之間隔時間、次數及價金不明確之處（有關證
      人甲○○向被告購買海洛因之間隔時間、次數及價金之相
      關事實本院如何認定，詳如下。），但因證人甲○○購買
      海洛因之時間，離其接受警方詢問、檢察官訊問、原審及
      本院審理已有相當期間，部分細節記憶難免模糊，當可理
      解。故參酌證人甲○○有施用海洛因之事實（甲○○施用
      海洛因之犯行，現已入監執行中，此有甲○○本院被告前
      案紀錄表可參），及如上述被告係於93年12月間開始認識
      甲○○之事實，又被告於檢察官偵訊及原審審理中均自承
      ，有使用0000000000號、之前使用過0000000000門號之行
      動電話等語（94偵3038號卷第47頁、原審卷第30、32頁參
      照），與證人甲○○於檢察官偵訊中證述，伊等都是約在
      桃園或中壢地區交易，之前伊都是打0000000000號與他連
      絡；（查獲這次）是在94年2月4日11時至12時之間打被告
      0000000000號電話，聯絡約在中壢當代賓館見面交易海洛
      因等語相符。另證人甲○○上開所述交易時（94年2月4日
      11時至12時）、地（中壢當代賓館）有與被告聯絡交易之
      事實，並有0000000000號門號手機雙向通聯資料查詢一件
      附卷比對相符，足堪佐證；而證人陳美彤亦於檢察官偵訊
      時證稱平常與被告持用之0000000000號及其他門號手機等
      語屬實，且該門號為易付卡使用，用以易於逃避警方追緝
      ，有和信電訊股份有限公司94年3月9日函附交易資料一紙
      附卷足憑之事實，暨證人陳美彤為被告女友應無誣陷被告
      之理等情，堪認被告確有上揭販賣海洛因之基本事實無誤
      。
    (三)而證人陳美彤雖於原審審理中證稱被告沒有叫伊交付毒品
      與他人，94年2月4日當日整天與被告在一起，被告沒有提
      過有甲○○這個人，伊交付毒品的人也不是甲○○等語，
      翻異其警詢供述。然被告及其辯護人均不爭執證人陳美彤
      於警詢、檢察官偵訊中供述之證據能力。本件證人陳美彤
      與被告同時被查獲，其於警詢時證稱：伊於警方查獲時，
      將乙○○放在伊身上之毒品一包、注射針筒一支交出，伊
      持有該毒品是乙○○的等語；並在於檢察官偵訊時證稱：
      （可曾交付毒品予甲○○？）有，乙○○叫伊將海洛因交
      付給甲○○，但伊並未向甲○○收錢；（最後一次於何時
      、何地交付海洛因與甲○○？）94年1月中旬，在平鎮市
      ○○○路地下道附近之長江加油站附近，交付海洛因一包
      給她；另平常與被告持用之0000000000號及其他門號手機
      聯絡等語明確（94偵第3038號卷第19、49、46等頁參照）
      ，就其受被告囑咐僅轉交毒品、交付期間、被告持用手機
      門號、並未收錢等節，與證人甲○○警、偵、審之證述一
      致。是陳美彤於原審上開證述，與卷內積極事證有悖，因
      與被告有男友朋友關係，核屬事後迴護被告之詞，無足採
      信。
    (四)如前述證人甲○○向被告購買海洛因之間隔時間、次數及
      價金之歷次證言雖不明確，比如說約每3、4天一次、而次
      數則或說11次或說十幾次，另價金則是每包1000元至2000
      元不等，但被告確有販賣海洛因之基本事實無誤。由於犯
      罪次數之多寡牽涉犯罪之罪數，又販賣之價金亦與犯罪之
      情節有關，均須適用罪疑為輕之法理，因此證人甲○○有
      關其向被告購買海洛因之次數及價金之證言，自以最少之
      11次及每包1000元，最有利於被告。又因證人甲○○有關
      其向被告購買海洛因之次數為11次之證言，係證人甲○○
      最早接受警方詢問時之證言（見證人郭秋於94年2月5日17
      時45分許，在臺灣桃園地方法院檢察署法警室接受警方詢
      問之偵詢筆錄，恰與離案發時間越近記憶越清悉之事理相
      符，是本院認證人甲○○於94年2月5日17時45分許，在臺
      灣桃園地方法院檢察署法警室接受警方詢問時，稱其向被
      告購買海洛因11次之證言為可採。另如前述被告係於93
      年12月中旬認識證人甲○○，至被告94年2月5日為警查獲
      止，前後時間共約40幾天不到50天，因證人甲○○向被告
      購買海洛因11次，是證人甲○○向被告購買海洛因之間隔
      時間，自為每隔四日左右一次，始符事理。
    (五)再證人甲○○上揭向被告所購得、為警查扣之白粉一包（
      淨重0.03公克，空包裝重0.18公克）經送以同方法檢驗結
      果，確含有第一級毒品海洛因成分，有同局94年3月7日調
      科壹字第080009096號鑑定通知書一件在卷足憑。
    (六)綜上，被告上開所辯，顯為卸責之詞，尚難採信，是其本
      件確有上開販賣海洛因之行為，事證明確，犯行堪以認定
      ，應予依法論科。
  二、核被告所為，係犯毒品危害防制條例第4條第1項之罪。被
      告販賣第1級毒品前後持有毒品之低度行為，為其販賣毒
      品之高度行為所吸收，不另論罪。再其販賣第1級毒品海
      洛因行為，犯意相同，時間密接，所犯為犯罪構成要件相
      同之罪名，顯係基於概括犯意反覆為之，為連續犯依刑法
      第56條規定，應論以一罪，因該罪法定刑為「處死刑、無
      期徒刑；處無期徒刑者，得併科新臺幣一千萬元以下之罰
      金」，死刑、無期徒刑部份依法不能加重，且本件未諭知
      罰金刑，是本件不加重其刑，特此敘明。本院審酌被告所
      犯之罪如前述法定刑為死刑或無期徒刑，唯被告販賣第1
      級毒品之數量微薄，每次交易價格約1000元，交易期間不
      長，所查獲交易對象僅有一人，所得利潤不多尚鮮，且被
      告前無販賣、製造、轉讓第1級毒品前科，如依上開法定
      刑量處，實有「情輕法重」之情形，衡其犯罪之情狀實堪
      憫恕，爰依刑法第59條規定，予以減輕其刑。
  三、本件被告雖將第1級毒品海洛因販賣予甲○○，其中數次
      推由「陳美彤」出面交付毒品予甲○○，固據陳美彤於偵
      訊中坦承在案，並有證人甲○○偵、審中證述可堪佐證，
      惟陳美彤辯稱：並未販賣毒品予甲○○，並未向甲○○收
      取販毒價款，而所扣毒品海洛因1包，係被告臨警盤查時
      塞到伊皮包內等語，而甲○○於偵、審中亦證稱：伊都是
      與被告本人聯絡交易毒品，僅有數次被告叫陳美彤出面交
      付毒品，伊並未與陳美彤交易毒品，且陳女從未向伊收錢
      ，都是被告自己收錢等語明確，均如上述；再陳女僅因為
      被告女友，偶而代勞轉交；況既是轉交毒品，販毒者為防
      事機洩露，通常先有所包裝才交付予轉交人，乃為常情，
      陳美彤本身對轉交之物容未有毒品之認識，是其辯稱不知
      情之語，堪予採信，故其與被告間，並無販賣毒品之犯意
      聯絡、行為分擔，揆諸上述，爰不論以共同正犯，應予敘
      明。
  四、原審以被告事證明確，予以論罪科刑，固非無見，惟原判
      決疏未明確認定被告販賣海洛因之次數及每包海洛因之價
      金，及未將被告販賣所得宣告沒收，暨如後述上開淨重
      0.58 公克之海洛因一小包不能於本案沒收銷燬，原判決
      卻宣告之，於法尚有未合。被告提起上訴，否認有販賣海
      洛因犯行，雖無理由，但原判決既有可議，自屬無法維持
      ，應由本院將原判決撤銷，另為適法之諭知。爰審酌被告
      為大學畢業，當知第一級毒品之危害甚鉅，竟連續販賣達
      2個多月，交易共十一次，且有營利所得共11000千元（11
      次乘以1000元共11000千元），暨其犯罪之動機、目的、
      手段，犯罪時所受之刺激及其品行、生活狀況、智識程度
      、犯罪所生之損害，犯罪後仍否認犯行，態度欠佳，及與
      被告案情衡酌，檢察官求處無期徒刑範圍容有過高等一切
      情狀，量處如主文所示之刑，以資懲儆。
  五、被告販賣海洛所得為11000千元，應依毒品危害防制條例
      第19條第1項規定宣告沒收，如全部或一部不能為沒收時
      ，以其財產抵償之，原審漏未宣告沒收，尚有未洽。至扣
      案之上開毒品海洛因一包（淨重0.42公克，空包裝重0.16
      公克）及分裝袋一只（內含毒品海洛因殘渣粉末無法析離
      ），雖係查獲之毒品，但因被告自承係其施用海洛因所餘
      之物，非供其販賣用之物，因無證據證明係供其販賣用之
      物，應由其施用毒品案件之案件依法宣告沒收銷燬，不能
      於本案宣告沒收銷燬，但原判決卻宣告沒收銷燬，亦有未
      洽。再被告為警查扣之注射針筒、香菸各一支，為其施用
      毒品之器具，並非本件販賣毒品所用或所得之物，爰不另
      為沒收之諭知。另甲○○為警查扣之第1級毒品海洛因（
      淨重0.03公克，空包裝重0.18公克），係被告販賣交付予
      甲○○所有，且係違禁物，惟已屬甲○○施用毒品所餘之
      物，宜另由其施用毒品之案件依法宣告沒收銷燬之，或另
      由檢察官單獨聲請宣告沒收，附此敘明。
  六、至公訴人另以：被告乙○○基於販賣毒品之概括犯意，自
      93年9月28日中秋節起，至93年12月上旬止，以上揭2支行
      動電話門號，在上揭地點，連續販賣第1級毒品海洛因多
      次，因認此部分亦有連續販賣第1級毒品之犯行等語。按
      刑事訴訟法上所謂認定犯罪事實之證據，係指足以認定被
      告確有犯罪行為之積極證據而言，該項證據自須適合於被
      告犯罪事實之認定，始得採為斷罪資料。如未能發現相當
      證據，或證據不足以證明，自不能以推測或擬制之方法，
      以為裁判之基礎。又刑事訴訟上證明之資料，無論其為直
      接或間接證據，均須達於通常一般人均不致有所懷疑，而
      得確信其為真實之程度，始得據為有罪之認定，若其關於
      被告是否犯罪之證明未能達此程度，而有合理性懷疑之存
      在，致使無法形成有罪之確信，根據「罪證有疑，利於被
      告」之證據法則，即不得遽為不利被告之認定，此分別有
      最高法院29年上字第3105號、40年臺上字第86號、76年臺
      上字第4986號等判例可資參照。惟查，本件公訴人指訴被
      告有上揭連續販賣毒品之犯行，無非僅以證人甲○○於檢
      察官偵訊時證稱：第1次交易約在93年中秋節後一語，資
      為論據，此外並無其他積極證據足資證明被告有所指犯行
      。惟其上述顯與審理中具結證述矛盾，且如以其審理中具
      體所述每隔3、4天向被告購買1次毒品評估，則如自上揭
      中秋節後起算，次數將達30餘次之譜，顯然與其歷次證言
      所述交易僅10餘次矛盾，依上開罪疑唯輕原則，應非可採
      ，已如上述，為此，此部分應屬罪證不足，惟公訴人亦認
      此部分與上揭論罪部分，有連續犯之裁判上一罪關係，爰
      不另為無罪之諭知，附此敘明。
據上論斷，應依刑事訴訟法第369條第1項前段、364條、第299條
第1項前段，毒品危害防制條例第4條第1項、第19條第1項，刑法
第11條前段、第56條、第59條，判決如主文。
本案經檢察官郭啟東到庭執行職務。
中　　華　　民　　國　　94　　年　　10　　月　　4　　日
　　　　　　　　　刑事第十九庭審判長法　官  葉騰瑞
　　　　　　　　　　　　　　　　　  法　官  莊明彰
　　　　　　　　　　　　　　　　　  法　官  黃俊明
以上正本證明與原本無異。
如不服本判決，應於收受送達後十日內向本院提出上訴書狀，其
未敘述上訴之理由者並得於提起上訴後十日內向本院補提理由書
（均須按他造當事人之人數附繕本）。
                                    書記官  廖婷璇
中　　華　　民　　國　　94　　年　　10　　月　　4 　　日
附錄：本案論罪科刑法條全文
毒品危害防制條例第4條第一項
製造、運輸、販賣第1級毒品者，處死刑或無期徒刑；處無期徒
刑者，得併科新臺幣一千萬元以下罰金。
